---
output: github_document
editor_options:
  chunk_output_type: console
---

<!-- README.md é gerado de README.Rmd; nunca editar README.md direto. -->

```{r, include = FALSE}
knitr::opts_chunk$set(
  collapse = TRUE,
  comment = "#>",
  fig.path = "man/figures/README-"
)
```

# tsebr

**Cliente R para o Portal de Dados Abertos do TSE (CKAN) e a CDN de
arquivos**: descoberta de datasets, download com verificação SHA-512,
leitura dos CSVs (Latin-1, separador `;`) e conformação de séries
eleitorais (votação por seção, perfil do eleitorado, locais de votação,
candidaturas e prestação de contas) em formato longo, pronto para painéis
e bancos de dados — inclusive o painel
[beep](https://github.com/DistintiveLab/beep) (aba "Adicionar dados").

```{r, eval = FALSE}
remotes::install_github("DistintiveLab/tsebr")
```

```{r, eval = FALSE}
library(tsebr)

# Descoberta no CKAN (prefira a tag de ano: package_list esteve com
# cache desatualizado em 10/2026)
tse_search(fq = 'tags:"Ano 2026"')
tse_show("eleitorado-2026", padrao = "DF")

# Download pela CDN com checagem de .sha512 e leitura conformada
perf <- tse_perfis_secao(2026, uf = "DF")
lv   <- tse_locais_votacao(2026, uf = "DF")   # traz lat/lon por seção
vot  <- tse_resultados_secao(2022, uf = "DF") # mesmo schema de 2026
```

## Por quê um pacote novo? (antecessores e lacunas)

| Antecessor | O que cobria | Por que não seguimos por ele |
|---|---|---|
| [`electionsBR`](https://github.com/silvadenisson/electionsBR) (CRAN 0.5.0, nov/2024) | consulta_cand, votação por município/zona e por seção, perfil do eleitorado 1998–2024, via CDN do TSE | última versão **não cobre 2026**; **não baixa prestação de contas** (só bens declarados); desenvolvimento intermitente |
| [`CepespR`](https://github.com/Cepesp-Fgv/cepesp-r) | API CEPESP/FGV, 1998–2018 | serviço `cepespdata.io` antigo, instável/offline |
| [`basedosdados`](https://cran.r-project.org/package=basedosdados) | tabelas TSE tratadas | exige datalake BigQuery/GCP (dependência de nuvem) |
| [`ondedapraconversar`](https://github.com/mateuspestana/ondedapraconversar) (projeto-irmão, Python) | parser de boletins de urna (ASN.1/DER) e rate limit do endpoint `resultados.tse.jus.br` | outra stack; referência para a futura `tse_boletins()` |

O `tsebr` nasce **CKAN-first**: resolve recursos por `package_search` /
`package_show` (nada de caminhos hardcoded), baixa da CDN com verificação
de hash publicado em par, e conforma colunas por **dicionários
semânticos** próprios — nomes de colunas mudam entre anos.

## Estado e limitações (v0.0.0.9000)

- `resultados-2026` ainda não publicado no CKAN em 06/10/2026;
  `tse_resultados_secao(2026, ...)` passa a funcionar assim que
  publicado (as URLs seguem o padrão 2022/2024). Enquanto isso, use
  `tse_resultados_secao(2022, ...)` para desenvolver pipelines.
- Prestação de contas 2026: dataset disponível; layouts ainda
  preliminares.
- Correspondência **TSE ≠ IBGE**: `tse_municipios()` cruza por
  nome normalizado + UF e marca empates para revisão manual.
- Boletins de urna por seção (endpoint `resultados.tse.jus.br`,
  fora do CKAN) ainda não implementados.

## Licença

MIT © 2026 DistintiveLab.
